# 请教陈老师：非同一控制下企业合并同时收购被合并方子公司少数股权

提问人：alexwaung 时间：2019-09-13 17:53:49
陈老师您好，先祝您中秋节快乐，愿您身体健康！
学生有一问题，还望您不吝赐教：
1 、背景是 A 公司拟发行股份收购 B 公司 100% 股权，B 原股东与 A 公司无任何关联关系，此项交易构成非同一控制下的企业合并，交易同时一揽子收购 B下属子公司C 的 40%少数股权（该 40% 少数股权由A公司实际控制人持有），交易完成后 B、C 成为 A 公司的全资子公司，此外B 公司系空壳公司无自身业务仅持有 C60%股权。问：该交易是一项交易还是两项交易？商誉该如何确定？
理解 1 ：理解为一项交易，由于 B 系空壳公司，交易的经济实质即全资收购 C 公司，商誉 = 合并对价 + 收购少数股权对价-B 合并报表上可辨认净资产公允价值（含少数股东权益公允价值）确定。
理解 2 ：理解为两项交易，即非同一控制下收购 B 公司同时收购 C公司的少数股权，商誉= 合并对价-B 合并报表上归属于母公司的可辨认净资产公允价值确定，同时 40% 收购按照与少数股东权益性交易处理，调整资本公积。
请问哪一种理解比较合理？谢谢！
2 、同 1 背景，经资产评估，资产基础法评估结果是按 B、C 单体层面出具的，编制 B合并报表确定归母净资产公允价值时，是依据B、C 资产基础法评估报告编制吗？假设按照两项交易理解的情况，C 公司资产增值部分是否需要区分归母和少数股东的部分，还是增值部分全部由母公司享有？谢谢！
万分感谢您的回复！中秋快乐！@chenyiwei

回答人：chenyiwei
1 、应采用你的理解 1 。因为同时进行，故不单独区分其中的收购少数股权交易，均作为一项非同一控制下合并交易的组成部分。
2 、依据 B、C 资产基础法评估报告编制。但同时应依据《企业会计准则解释第 5 号》第一条规定识别和计量B、C 的可辨认无形资产（如有）。